臺北高等行政法院判決　　　　　　　　　　　　　　　九十年度簡字第七七六三號
　　原　　　告　台灣中小企業銀行股份有限公司
　　代　表　人　甲○○
　　訴訟代理人　丁○○
　　被　　　告　台北市政府
　　代　表　人　乙○○市長）.
　　訴訟代理人　丙○○
右當事人間因勞動基準法事件，原告不服行政院勞工委員會中華民國九十年六月四日
台八十八勞訴字第○○五○四四五號訴願決定，提起行政訴訟。本院判決如左：
　　主  文
原告之訴駁回。
訴訟費用由原告負擔。
　　事  實
一、事實概要：原告係從事銀行業，經被告所屬勞工局勞動檢查處於民國（以下同）
    八十八年九月十三日、二十日派員實施勞動檢查結果，發現原告（一）八十八年
    八月份使勞工林壯建、張獻聰及陳祥增等延長工作時間超過三十小時及使勞工陳
    祥增於八十八年八月份午後十七時至十七時三十分工作，未加給工資；（二）使
    勞工陳祥增八十八年八月份午後繼續工作四小時（十三時至十七時）未給予三十
    分鐘休息（十七時至十七時三十分未休息）；（三）使秘書室、會計室、業務部
    及審查部勞工於八十七年度（八十七年一月一日至八十七年十二月三十一日）特
    別休假未滿七日部分，未給予不休假工資；案經被告機關審查，以其分別違反勞
    動基準法（以下簡稱勞基法）第二十四條、第三十五條、第三十九條之規定，依
    同法第七十九條第一款，各處罰鍰二千元，合計六千元，折算新台幣一萬八千元
    。原告不服，提起訴願，訴願決定將原處分有關違反勞動基準法第二十四條、第
    三十九條部分撤銷，責由被告機關另為適法之處分，其餘訴願駁回。原告猶不甘
    服，就違反勞基法第三十五條部分，向本院提起行政訴訟。
甲、原告起訴意旨略以：
  (一)查原告對於公司內部之人事管理悉依勞基法及相關法令，並據以訂定工作規則，
    該工作規則係經原告與勞工代表協商討論後訂定，並依法報請主管機關即被告所
    屬勞工局（以下稱勞工局）逐條審查後同意核備；因此原告據以施行並無違背法
    令。詎檢查處實施勞動檢查，以原告之員工於十七時至十七時三十分之時間內仍
    留在工作崗位上，即認定原告同時違反勞基法第二十四條及三十五條之規定，謂
    原告使勞工於上述時間工作未發給延長工時加班費，復謂原告使勞工於上述時間
    工作未給予三十分之休息，二者之間顯然相互矛盾。且訴願決定書亦明示就原告
    使員工延長工作時間而未發給工資之整體違規事證有待認定，卻仍以同一事實謂
    被告機關據以依勞基法第三十五條之規定科處罰鍰，並無不合，而駁回訴願，實
    令人難以干服。
  (二)勞委會以「非可謂其未要求員工於休息時間內繼續工作，即任令其繼續工作」決
    定原處分應予維持。卻忽略原告係以相互尊重之人性化方式管理員工，員工於休
    息時間是否外出，是否用餐，實非原告所願干涉事項。再者，被告以勞工局於九
    月十三日及二十日對原告之員工陳祥增之談話紀錄：「在八十八年八月份，您的
    延長工時報告表中加班起算時間皆從十七時三十分起算，請問您在十七時至十七
    時三十分之間，是否有停止工作休息或仍因業務需要而持續工作？」「在該時段
    皆因業務需要而持續工作。」據以作成原處分，完全忽視原告對事實狀況之陳述
    。查原告該八月份之延長工時係指七月二十四日至八月二十三日之期間，而檢查
    處係於九月十三日及二十日蒞原告之辦公處所實施檢查工作，依其形式上之審查
    ，一方面苛求原告之員工回憶一至二個月前該時段發生之事實，另一方面又透過
    預設之問題「或仍因業務需要而持續工作？」誘導之。完全漠視原告依勞基法訂
    定之工作規則行事之合法及合理性。蓋對於延長工時部分，基於業務之時效性或
    持續性，經單位主管指派無法於正常工作時間內完成者，應依規定申請延長工時
    工作，業務上是否有急迫性及持續性係由原告各部門掌理業務之主管認定，毋庸
    置疑。況且勞委會亦認為「員工提供勞務．．．且符合加班規定者，應視為工作
    時間」，則所稱符合加班規定，應係符合原告所定之加班規定之要件，不應以檢
    查處之事後檢查為依歸。本案原告之單位主管已依實際業務狀況給予員工適當休
    息，並未要求員工於休息時間內連續工作，員工亦未依規定提出加班申請，檢查
    處卻片面指稱原告「使」員工於休息時間「因業務需要而持續工作」。勞委會既
    亦認同「且符合加班規定」者，方應視為工作時間，則勞委會僅依檢查處之報告
    ，未詳加究明，逕以維持原處分，即有率斷之嫌。
  (三)原告既已依法訂定工作規則並依該規則第三十二條第二項訂定「延長工時加班費
    支給管制作業程序」函知各分支單位員工知悉，已明白規定十七時至十七時三十
    分為休息時間，豈能謂原告無反對意思表示？則勞委會竟逕行認定原告「未為反
    對意思表示」，自嫌率斷，實漠視上開工作規則之效力，及原告員工之休息權利
    及休息時間自主性之權利。
  (四)爰訴請就訴願決定不利於原告之部分及被告有關違反勞基法第三十五條之原處分
    ，應予以撤銷。
乙、被告答辯意旨略以：
    原告係屬銀行業，原告所稱工作規則業已明白規定十七時至十七時三十分為休息
    時間，並於先前提出訴願之理由「‧‧訴願人向來採相互尊重之人性化管理，則
    員工於休息時間是否外出、用餐，並非訴願人所願干涉事項，訴願人亦無要求員
    工需於休息時間從事工作。」顯然與其所提行政訴訟起訴狀事實及理由三（一）
    「‧‧‧蓋對於延長工時部分，基於業務性或持續性，經單位主管指派無法於正
    常工作時間內完成者，應依規定申請延長工時工作，業務是否有急迫性及持續性
    係由原告各部門掌理之主管認定」顯有不符。又原告之員工陳祥增於談話紀錄所
    述「在該時段內（十七時至十七時三十分）皆因業務需要而持續工作。」綜上所
    述，無論陳祥增究竟「因業務需要而持續工作」之情況為該部門掌理主管所調配
    ；亦或是勞工繼續工作，雇主末表示反對意思之情事，陳祥增君於八十八年八月
    份十七時至十七時三十分，皆因業務需要而有持續工作事實，原告顯然已非對法
    令有所誤解，且嚴重漠視勞工之休息權利及休息時間自主之權利。為維持勞動繼
    續性及作業安全之保護，被告機關科處原告罰鍰，並無不當。爰訴請駁回原告之
    訴。
　　理  由
一、按「勞工繼續工作四小時，至少應有三十分鐘之休息，但實行輪班制或其工作有
    連續性或緊急性者，雇主得在工作時間內，另行調配其休息時間。」「有左列行
    為之一者，處二千元以上二萬以下罰鍰：一、違反……第二十四條……第三十五
    條……規定者。」勞基法第三十五條及第七十九條第一款分別定有明文。
二、經查被告機關所屬勞工局勞動檢查處八十八年九月二十日與原告員工陳祥增之談
    話紀錄載，「請問公司規定的正常上班時間為何？」「目前是八時五十分至十七
    時。」「在八十八年八月份，您的延長工時報告表中加班起算時間皆從十七時三
    十時起算，請問您在十七時至十七時三十分之間，是否有停止工作休息或仍因業
    務需要而持續工作？」「在該時段（十七時至十七時三十分）皆因業務需要而持
    續工作。」「前述時段，您因業務需要而持續工作，請問公司是否有給付您延長
    工時工資（即加班費）？」「沒有。」，有談話紀錄影本一份在卷足憑；另原告
    公司五股分行副理亦陳稱，一定有可能於十七時至十七時三十分期間內工作等語
    ；另被告機關所屬勞工局勞動檢查處於八十八年九月十三日、二十日派員實施勞
    動檢查結果發現原告，使勞工陳祥增於八十八年八月份午後繼續工作四小時，十
    七時至十七時三十分間，未有三十分鐘之休息，此有被告機關所屬勞工局勞動檢
    查處八十八年九月二十日之談話紀錄可稽，其違規事實洵堪認定。至原告所稱工
    作規則業已明白規定十七時至十七時三十分為休息時間，並謂原告向來採相互尊
    重之人性化管理，則員工於休息時間是否外出、用餐，並非原告所願干涉事項，
    原告亦無要求員工需於休息時間從事工作云云；然原告復稱對於延長工時部分，
    基於業務性或持續性，經單位主管指派無法於正常工作時間內完成者，應依規定
    申請延長工時工作，業務是否有急迫性及持續性係由原告各部門掌理之主管認定
    等語；原告前後兩次陳述，顯有不符。
三、末查勞工於平常工作時間外自願提供勞務，雇主未為反對意思表示，且符合加班
    規定者，即應視為工作時間，則依勞基法第三十五條規定，勞工繼續工作四小時
    ，至少應有三十分鐘休息之規定，而該休息時間應與正常工作時間區隔，且若因
    實行輪班制或其工作有連續性或緊急性者，雇主得在工作時間內，另行調配其工
    作時間，則原告非可謂其未要求員工於休息時間內繼續工作，即任令其繼續工作
    。綜上所述，無論陳祥增究竟「因業務需要而持續工作」之情況為該部門掌理主
    管所調配；亦或是勞工繼續工作，雇主末表示反對意思之情事，陳祥增於八十八
    年八月份十七時至十七時三十分，皆因業務需要而有持續工作事實，被告依上開
    法條規定據以科處罰鍰，依法並無不合，訴願決定予以維持，亦無違誤；原告徒
    執前詞，聲請撤銷原處分及訴願決定，為無理由，應予駁回。
據上論結，本件原告之訴為無理由，爰依行政訴訟法第二百三十六條、第一百九十五
條第一項後段、第九十八條第三項前段，判決如主文。
中　　　華　　　民　　　國　　九十一　　年　　　七　　　月　　 十五 　　日
                           臺 北 高 等 行 政 法 院   第 七 庭
                                                   法  官  黃秋鴻
右為正本係照原本作成。
本件以訴訟事件所涉及之法律見解具有原則性者為限，始得於本判決送達後二十日內
向本院提出上訴狀並表明上訴理由，如已於本判決宣示後送達前提起上訴者，應於判
決送達後二十日內補具上訴理由（均按他造人數附繕本），且經最高行政法院許可後
方得上訴。
中　　　華　　　民　　　國　　九十一　　年　　　七　　　月　　 十六 　　日
            　　　　　　　　　　　　　　    　      書記官  黃瑞芬
